臺灣臺北地方法院民事判決
110年度訴字第6065號
原      告    合作金庫商業銀行股份有限公司

法定代理人    雷仲達  
訴訟代理人    鄭丞傑  
              郭育齊  
              呂震霖  
              俞光隆  
被      告    元氣利股份有限公司

兼法定代理人  黃柏榮律師即鄭佳玲之破產管理人
被      告    蕭啟成  



上列當事人間請求給付簽帳卡消費款等事件，本院於民國111年5
月5日言詞辯論終結，判決如下：
    主      文
一、被告元氣利股份有限公司、甲○○應連帶給付原告新臺幣100
    萬元，及自民國110年7月30日起至清償日止，按週年利率1%
    計算之利息，暨自民國110年8月31日起至清償日止，逾期在
    6個月以內部分，按上開利率10%，逾期超過6個月部分，按
    上開利率20%計算之違約金。
二、被告元氣利股份有限公司、甲○○應連帶給付原告新臺幣100
    萬元，及自民國110年7月30日起至清償日止，按週年利率1.
    5%計算之利息，暨自民國110年8月31日起至清償日止，逾期
    在6個月以內部分，按上開利率10%，逾期超過6個月部分，
    按上開利率20%計算之違約金。
三、被告元氣利股份有限公司、甲○○應連帶給付原告新臺幣1,47
    2,321元，及自民國110年8月2日起至清償日止，按週年利率
    3.67%計算之利息，暨自民國110年9月3日起至清償日止，逾
    期在6個月以內部分，按上開利率10%，逾期超過6個月部分
    ，按上開利率20%計算之違約金。　　
四、被告元氣利股份有限公司應給付原告新臺幣71,680元，及其
    中新臺幣69,595元自民國110年7月2日起至清償日止，按週
    年利率14.6%計算之利息。
五、原告其餘之訴駁回。
六、訴訟費用新臺幣35,414元由被告元氣利股份有限公司、甲○○
    連帶負擔，其餘新臺幣731元由被告元氣利股份有限公司負
    擔。
七、本判決第1項於原告以新臺幣334,000元為被告元氣利股份有
    限公司、甲○○供擔保後，得假執行。
八、本判決第2項於原告以新臺幣334,000元為被告元氣利股份有
    限公司、甲○○供擔保後，得假執行。
九、本判決第3項於原告以新臺幣491,000元為被告元氣利股份有
    限公司、甲○○供擔保後，得假執行。　　　
十、本判決第4項於原告以新臺幣24,000元為被告元氣利股份有
    限公司供擔保後，得假執行。
十一、原告其餘假執行之聲請駁回。 　　　　
    事實及理由
壹、程序方面
一、按當事人受破產之宣告者，關於破產財團之訴訟程序，在依
    破產法有承受訴訟人或破產程序終結以前當然停止；第168
    條至第172條及前條所定之承受訴訟人，於得為承受時，應
    即為承受之聲明，民事訴訟法第174條第1項、第175條第1項
    分別定有明文。查，被告鄭佳玲於民國110年8月31日經本院
    109年度破字第21號裁定宣告破產(本院卷第114至118頁)，
    並經本院於110年10月11日以110年度執破字第12號裁定選任
    黃柏榮律師為鄭佳玲之破產管理人，黃柏榮律師遂於110年1
    2月7日提出書狀聲明承受訴訟，揆諸前揭規定，應予准許，
    是本件爰列破產管理人黃柏榮律師為被告，附此敘明。
二、次按，當事人法定代理人之代理權消滅者，訴訟程序在有法
    定代理人承受其訴訟以前當然停止；第168條至第172條及前
    條所定之承受訴訟人，於得為承受時，應即為承受之聲明，
    民事訴訟法第170條、第175條第1項分別定有明文。查，被
    告元氣利股份有限公司（下稱元氣利公司）之董事長即鄭佳
    玲因遭宣告破產而當然解任，法定代理權消滅，嗣經本院於
    111年1月26日以110年度司字第224號裁定選任黃柏榮律師為
    元氣利公司之臨時管理人，黃柏榮律師遂於111年2月18日提
    出書狀聲明承受訴訟，揆諸前揭規定，亦應准許。
三、再按，訴狀送達後，原告不得將原訴變更或追加他訴，但擴
    張或減縮應受判決事項之聲明者，不在此限，民事訴訟法第
    255條第1項第3款定有明文。查，原告起訴時，原於訴之聲
    明第4項請求元氣利公司、鄭佳玲應連帶給付原告新臺幣（
    下同）71,680元，及其中69,595元自110年3月1日起至清償
    日止，按週年利率14.6%計算之利息，暨逾期未滿1個月者應
    付違約金100元，逾期未滿2個月者應再付違約金200元，逾
    期未滿3個月者應再付違約金300元，違約金之收取最高以連
    續3期為限（見本院卷第10頁）。嗣於111年3月21日以民事
    聲請更正錯誤狀，變更訴之聲明第4項為元氣利公司、鄭佳
    玲應連帶給付原告71,680元，及其中69,595元自110年7月2
    日起至清償日止，按週年利率14.6%計算之利息（見本院卷
    第45頁）。經核原告所為係減縮應受判決事項之聲明，與前
    揭規定相符，自應准許。
四、本件被告甲○○經合法通知，未於言詞辯論期日到場，核無民
    事訴訟法第386條所列各款情形，爰依原告之聲請，由其就
    甲○○部分一造辯論而為判決。
貳、實體方面
一、原告主張：
㈠、元氣利公司於109年9月30日邀同鄭佳玲、甲○○為連帶保證人
    ，向原告借款100萬元，約定借款期間109年9月30日起至110
    年9月30日止，利息至110年6月30日按週年利率1%固定計算
    ，期滿按原告定儲指數月指標利率加碼週年利率2.16%機動
    計算，按月繳息，到期還本。並約定逾期付息或到期未履行
    債務時，自逾期之日起6個月以內，加放款利率10%，逾期6
    個月以上者，其超逾6個月部分，加放款利率20%計付違約金
    。詎元氣利公司公司自110年7月30日起即未依約繳納本息，
    依授信約定書「一般共通條款」第5條約定，債務視為全部
    到期，尚欠本金100萬元及利息、違約金未清償，而鄭佳玲
    、甲○○為連帶保證人，自應就其所保證範圍內負連帶清償責
    任。
㈡、元氣利公司於109年9月30日邀同鄭佳玲、甲○○為連帶保證人
    ，向原告借款100萬元，約定借款期間109年9月30日起至110
    年9月30日止，利息至110年6月30日按週年利率1.5%固定計
    算，期滿按原告定儲指數月指標利率加碼週年利率2.16%機
    動計算，按月繳息，到期還本。並約定逾期付息或到期未履
    行債務時，自逾期之日起6個月以內，加放款利率10%，逾期
    6個月以上者，其超逾6個月部分，加放款利率20%計付違約
    金。詎元氣利公司公司自110年7月30日起即未依約繳納本息
    ，依授信約定書第5條約定，債務視為全部到期，尚欠本金1
    00萬元及利息、違約金未清償，而鄭佳玲、甲○○為連帶保證
    人，自應就其所保證範圍內負連帶清償責任。
㈢、元氣利公司於107年11月2日邀同鄭佳玲、甲○○為連帶保證人
    ，向原告借款200萬元，約定借款期間自107年11月2日起至1
    12年11月2日止，利息按原告定儲指數月指標利率加碼週年
    利率2.83%機動計算（目前為週年利率3.67%），依年金法計
    算，按月本息平均攤還。並約定如未按期攤還本息時，自逾
    期之日起6個月以內，按放款利率10%，逾6個月以上者，超
    過6個月部分，按放款利率20%計付違約金。嗣兩造於110年4
    月23日合意變更還款方式為自109年4月2日起至111年4月2日
    止，按月繳息；自111年4月2日起至112年11月2日止，依年
    金法按月本息平均攤還。詎元氣利公司公司自110年8月2日
    起即未依約繳納本息，依授信約定書第5條約定，債務視為
    全部到期，尚欠本金1,472,321元及利息、違約金未清償，
    而鄭佳玲、甲○○為連帶保證人，自應就其所保證範圍內負連
    帶清償責任。
㈣、元氣利公司於93年4月間，向原告申請商務卡（卡號：0000-0
    000-0000-0000）使用，信用額度為30萬元，並授權鄭佳玲
    為持卡人，得憑卡於特約商店簽帳消費，惟需於次月寄送消
    費帳單所指定之繳款截止日前清償，或選擇循環信用方式彈
    性付款，利息自各筆帳款入帳日起，按週年利率14.6%計算
    。並約定如有逾期繳納，其遲延繳納未滿1個月者應付違約
    金100元，遲延逾1個月未滿2個月者應再付違約金200元，遲
    延逾2個月未滿3個月者應再付違約金300元，違約金收取最
    高以連續3個月為限。詎元氣利公司尚積欠消費帳款71,680
    元（內含本金69,595元、應收利息及違約金2,085元），迄
    未依約清償，依商務卡約定條款第23條之約定，元氣利公司
    已喪失期限利益，應即清償所有未償還之款項，而鄭佳玲為
    連帶保證人，自應就其所保證範圍內負連帶清償責任。為此
    ，爰依消費借貸及連帶保證之法律關係請求被告連帶清償借
    款等語，並聲明：如附表所示。
二、被告元氣利公司、黃柏榮律師即鄭佳玲之破產管理人則以：
    對於鄭佳玲有簽立連帶保證書，以及基於連帶保證關係對於
    原告負有本金各100萬元、100萬元、1,472,321元及相關利
    息、違約金一事不爭執；對於元氣利公司尚積欠本金各100
    萬元、100萬元、1,472,321元、69,595元及相關利息、違約
    金一事沒有意見；對於原告所提證物形式上真正不爭執等語
    ，資違抗辯。並聲明：原告之訴及假執行之聲請均駁回。
三、被告甲○○未於言詞辯論期日到場，亦未提出書狀作何聲明或
    陳述。
四、得心證之理由：
㈠、就黃柏榮律師即鄭佳玲之破產管理人部分：
　　按對於破產人之債權，在破產宣告前成立者，為破產債權，
    但有別除權者，不在此限；破產債權，非依破產程序，不得
    行使，破產法第98條、第99條定有明文。是破產債權之範圍
    、申報、順序、比例，就破產財團財產而為分配，悉依破產
    法之規定，該破產債權人應祇可依破產程序行使其債權以受
    清償，殊無再另以訴訟方法或其他非訟程序行使其權利之餘
    地，如債權人就破產債權訴請清償，應認其訴欠缺權利保護
    要件（最高法院70年度台上字第4328號、91年度台抗字第45
    7號裁判意旨參照）。本件原告固主張元氣利公司積欠其如
    附表所示各借款債務未清償，而鄭佳玲為連帶保證人，就如
    附表所示各借款債務亦應負連帶清償之責。然鄭佳玲於110
    年8月31日經本院109年度破字第21號裁定宣告破產，該破產
    程序迄今尚未終結，而原告對鄭佳玲之前開連帶保證債權，
    係發生於鄭佳玲破產宣告前，自屬破產債權，且並無別除權
    等情，揆諸前揭規定及說明，原告主張對鄭佳玲之連帶保證
    債權自應依破產程序行使之，不能另事訴求。準此，原告仍
    以本件訴訟請求黃柏榮律師即鄭佳玲之破產管理人對其就如
    附表所示各借款債務為給付，顯欠缺權利保護之必要，原告
    此部分之請求，自不應准許。
㈡、就元氣利公司、甲○○部分：　　
　⒈本件原告主張上開事實，業據其提出與所述相符之定儲指數
    月指標利率表、本票、借據、變更借據契約、連帶保證書、
    授信約定書、原告110年6月11日合金總法金字第1104302090
    號函、放款相關貸放及保證資料查詢單、商務卡申請書、商
    務卡約定條款、商務卡消費明細帳單、信用卡逾期帳款轉列
    催收款通知書、本院110年10月14日北院忠110執破善字第12
    號公告、放款債務資料查詢單、授信申請暨批覆書等件為證
    ，又元氣利公司對於原告所主張如附表所示各項本金、利息
    、違約金請求沒有意見，自堪信原告主張為真實。
  ⒉按消費借貸之借用人應於約定期限內，返還與借用物種類、
    品質、數量相同之物，民法第478條前段定有明文；又保證
    債務之所謂連帶，係指保證人與主債務人負同一債務，對於
    債權人各負全部給付之責任者而言，是連帶保債務之債權人
    得同時或先後向保證人為全部給付之請求（最高法院45年台
    上字第1426號、77年度台上字第1772號裁判意旨參照）。次
    按，遲延之債務，以支付金錢為標的者，債權人得請求依法
    定利率計算之遲延利息。但約定利率較高者，仍從其約定利
    率；當事人得約定債務人於債務不履行時，應支付違約金，
    民法第233條第1項、第250條第1項分別定有明文。元氣利公
    司向原告借款，然未依約清償，經全部視為到期，尚積欠如
    主文第1至3項所示之本金及利息、違約金迄未清償，而甲○○
    為連帶保證人，已如上述，揆諸上開規定及說明，元氣利公
    司、甲○○自應連帶負清償責任；元氣利公司向原告借款，然
    未依約清償，經全部視為到期，尚積欠如主文第4項所示之
    本金及利息迄未清償，揆諸上開規定，元氣利公司自應負清
    償責任。
  ⒊綜上，原告依消費借貸及連帶保證之法律關係，請求元氣利
    公司、甲○○連帶給付如主文第1至3項所示之本金及利息、違
    約金；請求元氣利公司給付如主文第4項所示之本金及利息
    ，為有理由，應予准許。至原告依連帶保證之法律關係，請
    求黃柏榮律師即鄭佳玲之破產管理人負連帶保證責任部分，
    欠缺權利保護必要，應予駁回。
五、又就原告勝訴部分，原告聲請供擔保准予假執行，核無不合
    ，爰酌定金額准許之。至原告敗訴部分，其假執行之聲請已
    失所附麗，應併予駁回。
六、本件訴訟費用額確定為第一審裁判費35,414元，爰依民事訴
    訟法第79條、第85條第2項規定，由敗訴之元氣利公司、甲○
    ○連帶負擔。　　
中　　華　　民　　國　　111 　年　　5 　　月　　30　　日
                  民事第四庭    法  官  蕭涵勻
以上正本係照原本作成。
如對本判決上訴，須於判決送達後20日內向本院提出上訴狀。如
委任律師提起上訴者，應一併繳納上訴審裁判費。
中　　華　　民　　國　　111 　年　　5 　　月　　30　　日
                                書記官  林立原
附表：
訴之聲明第1項 被告應連帶給付原告100萬元，及自110年7月30日起至清償日止，按週年利率1%計算之利息，暨自110年8月31日起至清償日止，逾期在6個月以內部分，按上開利率10%，逾期超過6個月部分，按上開利率20%計算之違約金。 訴之聲明第2項 被告應連帶給付原告100萬元，及自110年7月30日起至清償日止，按週年利率1.5%計算之利息，暨自110年8月31日起至清償日止，逾期在6個月以內部分，按上開利率10%，逾期超過6個月部分，按上開利率20%計算之違約金。 訴之聲明第3項 被告應連帶給付原告1,472,321元，及自110年8月2日起至清償日止，按週年利率3.67%計算之利息，暨自110年9月3日起至清償日止，逾期在6個月以內部分，按上開利率10%，逾期超過6個月部分，按上開利率20%計算之違約金。 訴之聲明第4項 被告元氣利股份有限公司、黃柏榮律師即鄭佳玲之破產管理人應連帶給付原告71,680元，及其中69,595元自110年7月2日起至清償日止，按週年利率14.6%計算之利息。 訴之聲明第5項 願供擔保，請准宣告假執行。